---
title: "Geografías del riesgo"
subtitle: "Delitos, victimización y estructura rural en Colombia"
output:
  flexdashboard::flex_dashboard:
    orientation: rows
    vertical_layout: fill
    theme: flatly
    source_code: embed
---

```{r setup, include=FALSE}
library(tidyverse)
library(plotly)
library(flexdashboard)
library(scales)
weapons <- read_csv("data/derived/bogota_weapons.csv", show_col_types = FALSE)
gender <- read_csv("data/derived/bogota_gender_crime.csv", show_col_types = FALSE)
illicit <- read_csv("data/derived/illicit_rank_2015.csv", show_col_types = FALSE)
```

Row {data-height=180}
-------------------------------------

### Registros analizados

```{r}
valueBox("569.127", caption = "registros administrativos", icon = "fa-database", color = "#143642")
```

### Correlación municipal

```{r}
valueBox("0,839", caption = "hurtos ↔ homicidios", icon = "fa-link", color = "#D16B4F")
```

### Temáticas

```{r}
valueBox("12", caption = "categorías de delito", icon = "fa-layer-group", color = "#0E897B")
```

### Bogotá

```{r}
valueBox("104.465", caption = "registros clasificados por arma", icon = "fa-city", color = "#C69C3C")
```

Row {data-height=420}
-------------------------------------

### Arma empleada en Bogotá

```{r}
plot_ly(weapons, labels = ~weapon_type, values = ~count, type = "pie", hole = .66,
        marker = list(colors = c("#D16B4F", "#0E897B", "#C69C3C", "#576A8F"))) |>
  layout(showlegend = TRUE)
```

### Composición de víctimas por sexo

```{r}
gender_long <- gender |> pivot_longer(c(female, male), names_to = "sex", values_to = "count") |>
  group_by(crime) |> mutate(share = count / sum(count))
plot_ly(gender_long, x = ~share, y = ~reorder(crime, share), color = ~sex,
        type = "bar", orientation = "h", colors = c("#D16B4F", "#143642")) |>
  layout(barmode = "stack", xaxis = list(tickformat = ".0%", title = "Participación"), yaxis = list(title = ""))
```

Row {data-height=360}
-------------------------------------

### Municipios con mayor participación de cultivos ilícitos, 2015

```{r}
plot_ly(illicit, x = ~rev(rank), y = ~reorder(municipality, -rank), type = "bar",
        orientation = "h", marker = list(color = "#0E897B"),
        hovertemplate = "%{y}<extra>posición relativa</extra>") |>
  layout(xaxis = list(title = "Orden en el informe original", autorange = "reversed"), yaxis = list(title = ""))
```

### Nota de lectura

Los conteos administrativos reflejan denuncia y registro, no riesgo poblacional. La correlación es descriptiva y no implica causalidad. Para comparar municipios se requieren tasas por población y controles por periodo, cobertura y estructura demográfica.

